臺灣彰化地方法院刑事判決　　　九十五年度易字第一一九五號
公　訴　人　臺灣彰化地方法院檢察署檢察官
被　　　告　甲○○
上列被告因違反毒品危害防制條例案件，經檢察官聲請簡易判決
處刑（九十五年度毒偵字第五二九號），本院彰化簡易庭認不宜
以簡易判決處刑，簽移由普通庭依通常程序審理（九十五年度彰
簡字第七五八號），本院判決如下：
    主  文
甲○○施用第二級毒品，累犯，處有期徒刑陸月，如易科罰金，
以銀元佰元折算壹日。扣案之甲基安非他命壹包（驗餘毛重零
點柒玖公克）沒收銷燬之。
    事  實
一、甲○○（原名梁健雙）前曾於民國九十年五月十八日，因施
    用第二級毒品案件，經本院彰化簡易庭以九十年度彰簡字第
    一九七號判處有期徒刑四月，得易科罰金確定；又於九十年
    九月二十日，因施用第一級毒品案件，經本院以九十年度訴
    字第九六二號判處有期徒刑七月確定；再於九十年九月二十
    三日，因違反槍砲彈藥刀械管制條例及藏匿人犯案件，經本
    院以九十年度易字第八六號分別判處有期徒刑二月、二月（
　　均得易科罰金），並定應執行刑為有期徒刑三月，得易科罰
  　金確定，上揭四罪刑嗣復經本院以九十一年度聲字第一三六
    三號定應執行之刑為有期徒刑一年一月確定，經入監執行後
    ，於九十二年一月三十日假釋付保護管束，上開保護管束期
    間已於九十二年四月九日屆滿未經撤銷而視為執行完畢。其
    又曾因施用毒品案件，經先、後二次送執行觀察、勒戒後，
    均認無繼續施用毒品之傾向，分別於八十八年三月三十一日
    、同年十二月二十四日執行完畢釋放，並由臺灣彰化地方法
    院檢察署檢察官各以八十八年度偵字第三三二九號、八十八
    年度毒偵字第二０二九號案件為不起訴之處分確定；又因上
    開經本院以九十年度訴字第九六二號、九十年度彰簡字第一
    九七號判處罪刑確定之施用第一、二級毒品犯行，經送執行
    強制戒治，後經戒治所評定合格，認無繼續戒治之必要，於
    九十一年三月二十八日停止戒治，所餘期間付保護管束，前
    開保護管束期間業於同年七月二十一日屆滿。詎仍不知警惕
    ，於上開強制戒治執行完畢後之五年內，又另行基於施用第
    二級毒品甲基安非他命之犯意，於九十五年一月二十二日（
    起訴書誤載為二十日）上午十一時三十分許為警查獲後採尿
    回溯四日（即九十六小時）內之某時，在臺灣地區境內之不
    詳地點，以不詳之方法，施用甲基安非他命一次。嗣於九十
    五年一月二十二日上午十一時三十分許，在彰化縣花壇鄉三
    春村後厝一巷內為警查獲，並起獲其所持有之甲基安非他命
    一包（驗餘毛重零點三七九公克）扣案。
二、案經彰化縣警察局彰化分局報請臺灣彰化地方法院檢察署檢
    察官偵查後聲請簡易判決處刑，經本院改依通常程序審理。
        理  由
一、本件有關以下所引用被告甲○○以外之人於審判外之言詞或
    書面陳述，而不符合刑事訴訟法第一百五十九條之一至第一
    百五十九條之四之規定者，業經公訴人、被告於本院準備程
    序明示同意作為證據，且均經本院於審理時當庭直接提示而
    為合法之調查，公訴人、被告亦未於言詞辯論終結前聲明異
    議，本院審酌前開證據作成或取得之狀況，並無非法或不當
    取證之情事，且亦無顯不可信之情況，故認為適當而均得以
    作為證據，是前開證據依刑事訴訟法第一百五十九條之五之
    規定，均具有證據能力，先予敘明。
二、訊據被告甲○○矢口否認有何上開施用第二級毒品甲基安非
    他命一次之犯行，先辯稱：伊並未施用甲基安非他命，不知
    尿液為何會有甲基安非他命陽性反應，可能係其於九十五年
    一月十九日因腹痛前往志元診所看病後，服用醫生開出之藥
    丸（未領用藥水）致其尿液中有甲基安非他命陽性反應，又
    扣案之甲基安非他命一包，係警方在查獲地點地上撿拾扣案
    ，並非其所持有之物云云；後又改為辯稱：伊為警採尿呈甲
    基安非他命陽性反應，係因乘坐老闆乙○○駕駛之車輛，在
    車內吸入乙○○施用之甲基安非他命二手煙霧所致，警方在
    乙○○駕駛之車輛後方撿到扣案的甲基安非他命一包，係乙
    ○○所有之物云云。惟查：
（一）被告曾於九十五年一月二十日（非被告所稱之九十五年一
      月十九日），因腹痛前至址設彰化縣花壇鄉○○村○○路
      一一八號之志元診所就診，依當時診治醫師開立予被告服
      用之四種藥物，均應不致於引起服用者之尿液呈甲基安非
      他命之陽性反應一情，有志元診所之函文及病歷資料各一
      份在卷可稽。是被告辯稱其為警採集之尿液送驗後，呈甲
      基安非他命陽性反應，係服用志元診所開立之藥物所致云
      云，顯與事實不符而無可採信。
（二）又扣案之結晶物一包，經行政院衛生署管制藥品管理局鑑
      定之結果，確係甲基安非他命，送驗數量零點三八六公克
      （含塑膠袋），驗餘數量零點三七九公克（含塑膠袋）等
      情，有行政院衛生署管制藥品管理局九十五年三月十四日
      管檢字第０九五０００九０四號鑑定書一份在卷可憑，並
      有上開甲基安非他命一包扣案可佐。而證人即查獲員警張
　　　耀升於本院審理時到庭具結證稱：於上開查獲時、地，因
  　　見被告行跡可疑，乃對被告加以盤查，被告第一眼發現其
    　要往前盤查時，係站立在乙○○車後，當時被告好像嚇了
      一跳，其並看見被告有將手中物品丟棄之動作，之後被告
      倉促快步走往乙○○駕駛車輛之右前座，準備上車，其於
      查驗被告及乙○○二人，並檢視被告及乙○○二人身上並
      無違禁品後，循著被告走過的路跡走去，在約距離被告一
      開始站立之車後位置約二、三公尺處，發現一小包夾鏈袋
      ，其當時並不確知夾鏈袋內的物品為何，經其詢問被告後
      ，被告主動告知係甲基安非他命，而乙○○於為警盤查時
      ，則始終在其所駕駛之已靜止車輛之駕駛座處，未曾到車
      後處等語綦詳。
（三）再乙○○於本院審理時雖先證稱：「（問：九十五年一月
      二十二日上午十點半於彰化縣花壇鄉三春村後厝一巷為警
      查獲的過程？）當天我開車載被告，載到查獲地點被告下
      車他說要去找人，被告下車之後，我在迴車的時候就有一
      輛富豪的車將我攔下，就問我們二人是否有施用品，問我
      們有無前科，我說我沒有前科，被告說他有前科，當時我
      們二人都下車，被告站在車頭，我站在駕駛座車門旁邊，
      警察叫我們將身上的東西全部交出來，被告身上有壹包拉
      肚子的藥，之後警察就自己到車後繞一繞，就撿了壹包安
      非他命（註：應為甲基安非他命），就來問我們說兩人要
      抓壹個，因為被告說他有前科，所以警察就抓被告。（問
      ：你稱被告站在車頭，你站在門旁邊，警察叫你們將東西
      交出來，你們說沒有東西，警察就自己到車後拿出壹包東
      西，當時你們都留在原地沒有動？）是的，我與被告都留
      在原地沒有動，被告留在車頭，我留在車門旁邊。」云云
      ，惟證人乙○○於本院審理時嗣則證述：「（問：當天警
      察攔查之後，你有無看到被告去車後？）當時被告站在我
      車右後邊，離我的車子約二、三公尺。．．．（問：警察
      攔下你們的時候，被告當時是站在原地或是有走動？）警
      察叫被告過來，被告當時原本是站在原地，警察去把被告
      從車尾叫到車頭。（問：在你稱警察去巡視車後之前，警
      察是否有先去過車後？）我不知道。（問：警察撿到的甲
      基安非他命是否是你的？）不是。（問：被告該次為警查
      獲之前，你有無施用毒品？）當時還沒有開始施用。」等
      語，而就被告究有無在其所駕車輛車後一情，先、後有不
      同之證述，然參以證人張耀昇上開證述內容，堪認證人乙
      ○○事後證稱被告原係站在警方起獲甲基安非他命一包之
      車後處附近一情，應非無稽而為可信。至扣案之甲基安非
      他命一包，證人乙○○堅決否認係其所持有丟置在地上之
      物，酌以被告於本院審理時，先對證人乙○○證述扣案之
      甲基安非他命一包並非其所有一節，表示「沒有意見」，
      後則改稱：扣案的甲基安非他命一包可能是乙○○丟的一
      語，又稱：伊不知道上開甲基安非他命一包是否係乙○○
      所有，伊只是猜測的等語，嗣復再行改為辯稱：伊為警查
      獲後，乙○○曾告知其扣案之甲基安非他命一包為其所有
      云云，被告先、後說法反覆不一，佐以證人張耀昇之前開
      證述內容，堪認扣案之甲基安非他命應係被告所持有、因
      見警方前來始丟放在地上之物無訛。
（四）至被告另於本院審理庭之末，經本院訊及有無最後陳述之
      際，突而出言辯稱：「乙○○是我的老闆，會載我上班、
      下班，他會在車上施用毒品，他施用安非他命，我當時在
      車上」等語，而辯稱伊係因吸入二手之甲基安非他命煙霧
      ，尿液才會有甲基安非他命之陽性反應云云。然證人乙○
      ○於被告為警查獲時，尚未有施用甲基安非他命之行為，
      已據證人乙○○於本院證述明確，核與被告供稱：乙○○
      係於九十五年三月間才因毒品案件執行觀察、勒戒等語相
      符。復查吸入甲基安非他命之二手煙，在文獻上雖尚無能
      否由尿液中檢驗出甲基安非他命反應之研究報告，然按法
      務部調查局檢驗案件之經驗研判，若非長時間與吸毒者直
      接相向且存心大量吸入吸毒者所呼出之煙氣，以二手煙中
      可能存在之低劑量甲基安非他命，應不致在尿液中檢驗出
      甲基安非他命反應。是以除被告與施用毒品者共處密閉狹
      小空間且故意大量吸入甲基安非他命之毒品煙氣，當不致
      於其尿液中檢驗出甲基安非他命陽性反應，是被告當無可
      能「不慎」吸入他人之二手煙造成驗尿呈甲基安非他命陽
      性反應。況被告於本院審理時亦稱：伊並未與乙○○靠得
      很近、直接相向吸入二手之甲基安非他命煙霧一語，且被
      告於本院準備程序時先供稱：伊不知道尿液檢驗結果為何
      有甲基安非他命之陽性反應一語，後又改稱可能係伊服用
      志元診所開立之藥物致其尿液呈甲基安非他命陽性反應云
      云，前、後所述不一，足見被告上開所辯，均屬臨訟編撰
      圖以卸責之詞，均無可信。
（五）另依行政院衛生署藥物食品檢驗局八十一年二月八日（八
      一）藥檢壹字第００一一五六號函解釋：甲基安非他命經
      口服投與後約百分之七十於二十四小時內自尿中排出，約
      百分之九十於九十六小時內自尿中排出，且其成分之檢出
      與投與方式、投與量、個人體質、採尿時間與檢測儀器之
      精密度等諸多因素有關，因此僅憑尿液中呈甲基安非他命
      陽性反應，並無法確實推算吸食時間距離採集時間之長短
      ，惟依上述資料推斷，最長可能不會超過四日，有該局函
      文一紙在卷可稽；又依行政院國軍退除役官兵輔導委員會
      臺北榮民總醫院八十三年四月七日（八三）北總內字第０
      三０五八號函針對：有關服用（甲基）安非他命或海洛因
      （嗎啡）以外之藥物或飲料者，其尿液檢驗結果是否可能
      有（甲基）安非他命或海洛因（嗎啡）反應乙節之解釋內
      容可知：如利用精密的儀器分析，將可排除偽陽性之可能
      ，而得到正確的答案，因此篩檢結果必須進一步確認，在
      目前最常採用之確認方法為氣相層析質譜儀（ＧＣ／ＭＳ
      ），此乃因在良好的操作條件下，以氣相層析質譜儀作藥
      物及其代謝產物之定性及定量分析，幾乎不會有偽陽性反
      應產生，有前開醫院函文一件在卷可考。而本件被告於九
      十五年一月二十二日上午十一時三十分許為警查獲後所採
　　　集之尿液，經詮昕科技股份有限公司檢驗之結果，確呈甲
　　　基安非他命之陽性反應，有彰化縣警察局委託檢驗尿液代
　　　號與真實姓名對照認證單、彰化縣警察局彰化分局扣押物
　　　品清單、詮昕科技股份有限公司出具之濫用藥物尿液檢驗
  　　報告及詮昕科技股份有限公司九十五年十一月九日詮昕字
    　第九五０一九號函文各一件在卷可佐，且詮昕科技股份有
      限公司前開檢驗所用之確認結果方法，即係採用氣相層析
      質譜儀（ＧＣ／ＭＳ），故被告之尿液經詮昕科技股份有
      限公司檢驗所採用之確認方法已足以排除「偽陽性」之可
      能，被告有於九十五年一月二十二日上午十一時三十分許
      為警查獲後採尿回溯四日（即九十六小時）內之某時，施
      用甲基安非他命一次之犯行，堪以認定。此外，復有臺灣
      彰化地方法院檢察署刑案資料查註紀錄表、法務部在監在
      押資料表及臺灣高等法院被告全國前案紀錄表各一份在卷
      可考，本件事證明確，被告犯行洵堪認定。
三、按甲基安非他命係毒品危害防制條例所定之第二級毒品，不
    得非法施用。核被告所為，係犯毒品危害防制條例第十條第
    二項之施用第二級毒品罪。其為供施用第二級毒品而持有該
    級毒品之低度行為，應為施用之高度行為所吸收，不另論罪
    。查被告行為後，於九十四年二月二日修正公布之刑法，已
    自九十五年七月一日起生效施行，有關累犯之規定，修正前
    刑法第四十七條規定：「受有期徒刑之執行完畢，或受無期
    徒刑或有期徒刑一部之執行而赦免後，五年以內再犯有期徒
    刑以上之罪者，為累犯，加重本刑至二分之一。」、修正前
    刑法第四十九條規定：「累犯之規定，於前所犯罪依軍法或
    於外國法院受裁判者，不適用之。」，與修正後刑法第四十
    七條規定：「（第一項）受徒刑之執行完畢，或一部之執行
    而赦免後，五年以內故意再犯有期徒刑以上之罪者，為累犯
    ，加重本刑至二分之一。（第二項）第九十八條第二項關於
    因強制工作而免其刑之執行者，於受強制工作處分之執行完
    畢或一部之執行而免除後，五年以內故意再犯有期徒刑以上
    之罪者，以累犯論」、修正後刑法第四十九條規定：「累犯
    之規定，於前所犯罪在外國法院受裁判者，不適用之。」不
    同；又有關易科罰金之折算標準，修正後之刑法第四十一條
    第一項前段規定：「犯最重本刑為五年以下有期徒刑以下之
    刑之罪，而受六個月以下有期徒刑或拘役之宣告者，得以新
    臺幣一千元、二千元或三千元折算一日，易科罰金。」，而
    修正前刑法第四十一條第一項前段則規定：「犯最重本刑為
    五年以下有期徒刑以下之刑之罪，而受六個月以下有期徒刑
    或拘役之宣告，因身體、教育、職業、家庭之關係或其他正
    當事由，執行顯有困難者，得以一元以上三元以下折算一日
    ，易科罰金。」，且被告行為時之易科罰金折算標準，依修
    正前罰金罰鍰提高標準條例第二條（現已刪除）之規定，就
    其原定數額提高為一百倍折算一日，上開修正雖非犯罪構成
    要件之變更，但顯已影響行為人刑罰之法律效果，自均屬法
    律有變更，參照最高法院九十五年第八次刑事庭會議決議意
    旨，依現行刑法第二條第一項：「行為後法律有變更者，適
    用行為時之法律。但行為後之法律有利於行為人者，適用最
    有利於行為人之法律。」之從舊從輕規定，經比較新、舊法
    之結果，因依上開修正前、後之刑法規定，被告均構成累犯
    ，惟有關易科罰金之折算標準，修正後之刑法規定並非有利
    於被告，故應依刑法第二條第一項前段之規定，適用被告行
    為時之刑法（即修正前之刑法）相關規定。是被告前曾於九
    十年五月十八日，因施用第二級毒品案件，經本院彰化簡易
    庭以九十年度彰簡字第一九七號判處有期徒刑四月，得易科
    罰金確定；又於九十年九月二十日，因施用第一級毒品案件
    ，經本院以九十年度訴字第九六二號判處有期徒刑七月確定
    ；再於九十年九月二十三日，因違反槍砲彈藥刀械管制條例
    及藏匿人犯案件，經本院以九十年度易字第八六號分別判處
    有期徒刑二月、二月（均得易科罰金），並定應執行刑為有
    期徒刑三月，得易科罰金確定，上揭四罪刑嗣復經本院以九
    十一年度聲字第一三六三號定應執行之刑為有期徒刑一年一
    月確定，經入監執行後，於九十二年一月三十日假釋付保護
    管束，上開保護管束期間已於九十二年四月九日屆滿未經撤
    銷而視為執行完畢，有臺灣彰化地方法院檢察署刑案資料查
    註紀錄表、臺灣高等法院被告全國前案紀錄表各一份在卷可
    考，其於五年以內再犯本件有期徒刑以上之罪，為累犯，應
    依修正前刑法第四十七條之規定加重其刑。爰審酌被告之素
    行、犯罪之動機、目的、施用毒品係戕害自身健康、施用毒
    品甲基安非他命之次數為一次、所生危害及犯罪後之態度等
    一切情狀，量處如主文所示之刑，並依修正前刑法第四十一
    條第一項前段及修正刪除前之罰金罰鍰提高標準條例第二條
    之規定，併為諭知易科罰金之折算標準（本院酌以上情及被
    告施用甲基安非他命之次數僅有一次，認量處被告如主文所
    示之刑，已足以懲治其犯行；蒞庭檢察官於本院審理時請求
    判處被告有期徒刑七月之刑期，尚稍為重，附此敘明），以
    示懲儆。
四、扣案之甲基安非他命一包（驗餘毛重零點三七九公克），屬
    查獲之第二級毒品，應依毒品危害防制條例第十八條第一項
    前段之規定，併予宣告沒收銷燬之。
據上論斷，應依刑事訴訟法四百五十二條、第二百九十九條第一
項前段，毒品危害防制條例第十條第二項、第二十三條第二項、
第十八條第一項前段，刑法第十一條、第二條第一項前段，修正
前刑法第四十七條、第四十一條第一項前段，修正前罰金罰鍰提
高標準條例第二條，判決如主文。
本案經檢察官吳芙如到庭執行職務
中　　華　　民　　國　九十六　年　　一 　月　　九 　　日
                刑事第八庭      審判長法官  李雅俐
                            　　法      官  唐中興
                            　　法      官  林秉暉
右正本證明與原本無異。
如不服本判決，應於送達後十日內向本院提出上訴狀（須附繕本
），上訴於臺灣高等法院臺中分院。
中　　華　　民　　國　九十六　年　　一　　月　　九　　日
                            　　法院書記官  陳秀娟
附錄論罪科刑法條：
毒品危害防制條例第十條第二項：
施用第二級毒品者，處三年以下有期徒刑。
